臺灣嘉義地方法院民事判決　　　　　　　 100年度訴字第20號
原　　　告　財團法人汽車交通事故特別補償基金
法定代理人　吳當傑
訴訟代理人　張宏智
被　　　告　蔡淑芬
上列當事人間請求侵權行為損害賠償事件，經本院於民國100年1
月21日言詞辯論終結，判決如下：
    主  文
被告應給付原告新臺幣肆拾壹萬伍仟參佰捌拾捌元，及自民國一
００年一月八日起至清償日止，按週年利率百分之五計算之利息
。
原告其餘之訴駁回。
訴訟費用新臺幣陸仟伍佰元，其中新臺幣肆仟伍佰伍拾元由被告
負擔，餘由原告負擔。
本判決原告勝訴部分得假執行。
    事實及理由
一、被告經合法通知，未於言詞辯論期日到場，核無民事訴訟法
    第386條所列各款情形，爰依原告聲請，由其一造辯論而為
    判決。
二、原告起訴主張：被告駕駛車牌RS-2138號汽車於民國99年3月
    17日，在嘉義縣大埔鄉○○○街與自由五街口，與訴外人莊
    鍾鳳琴發生車禍事故，致訴外人莊鍾鳳琴受傷，全案經嘉義
    縣警察局中埔分局大埔分駐所處理。本件事故肇事之RS-213
    8號汽車未投保強制汽車責任保險，而原告已悉數給付莊鍾
    鳳琴依強制汽車責任保險法向原告請求補償之醫療及殘廢給
    付，合計新臺幣（下同）593,411元，爰依強制汽車責任保
    險法第42條第2項規定，於上開給付範圍內，向被告求償等
    情。並聲明：被告應給付原告593,411元，及自起訴狀繕本
    送達翌日起至清償日止，按週年利率5％計算之利息。
三、被告未於言詞辯論期日到場，亦未提出書狀作何聲明或陳述
    。
四、原告上揭主張，業據提出與所述相符之財團法人嘉義基督教
    醫院診斷證明書、國立成功大學醫學院附設醫院診斷證明書
    、嘉義縣警察局道路交通事故當事人登記聯單、道路交通事
    故現場圖、泰安產物保險股份有限公司支票、傷害醫療給付
    費用明細表、醫療收據、看護證明、強制汽車責任保險給付
    標準表等影本為證。又被告與訴外人莊鍾鳳琴間上揭車禍事
    故，亦經調取本院99年度交易字第244號過失傷害案卷核閱
    明確，被告經合法通知，未到場爭執，亦未提出書狀作何聲
    明或陳述，依民事訴訟法第280條第3項準用同條第1項規定
    ，應視同自認原告所主張之事實，堪認原告上揭主張可採。
五、按汽車交通事故發生時，請求權人因事故汽車為未保險汽車
    ，未能依強制汽車責任保險法規定向保險人請求保險給付者
    ，得於本法規定之保險金額範圍內，向財團法人汽車交通事
    故特別補償基金請求補償；特別補償基金依第40條規定所為
    之補償，視為損害賠償義務人損害賠償金額之一部分。特別
    補償基金於給付補償金額後，得代位行使請求權人對於損害
    賠償義務人之請求權。但其所得請求之數額，以補償金額為
    限。強制汽車責任保險法第40條第1項第2款、第42條第1、2
    項分別定有明文。原告於本件事故發生後，因被告駕駛之汽
    車為未保險車輛，已依上開規定給付請求權人即訴外人莊鍾
    鳳琴保險金額593,411元，已如上述，則原告主張依強制汽
    車責任保險法第42條第2項規定，代位行使請求權人對被告
    之侵權行為損害賠償請求權，自屬有據。
六、按損害之發生或擴大，被害人與有過失者，法院得減輕賠償
    金額或免除之，民法第217條第1項定有明文。此項規定之目
    的，在謀求加害人與被害人間之公平，故在裁判上法院得以
    職權減輕或免除之。法院對於賠償金額減至何程度，抑為完
    全免除，雖有裁量之自由，但應斟酌雙方原因力之強弱與過
    失之輕重以定之（最高法院85年臺上字第1756號、同院54年
    臺上字第2433號判例意旨可資參照）。本件被告於99年3月1
    7日15時55分許，駕駛已繳銷車牌號碼為RS-2138號之自用小
    貨車，沿嘉義縣大埔鄉大埔村小巷，由南往北方向行駛，途
    經嘉義大埔鄉○○○街與自由五街之交岔路口時，理應注意
    行駛至閃光紅燈之交岔路口時，應減速接近，先停止於路口
    前，且依當時天候、路況良好，並無不能注意之情事，竟疏
    未注意，貿然行駛，適時訴外人莊鍾鳳琴騎乘車牌號碼LUO-
    741號重型機車行經該處，亦疏未注意行經閃光黃燈之交岔
    路口，應減速接近，小心通過，致二車發生碰撞，造成莊鍾
    鳳琴受有頭部外傷併左側硬腦膜下出血、氣腦、右側眼框骨
    骨折及顴骨骨折、雙側橈骨骨折、臉部多處撕裂傷等情，業
    經被告與訴外人莊鍾鳳琴於警詢及偵查中陳述明確，並經證
    人張采禎證述在卷可稽（見警卷第1至8頁、臺灣嘉義地方法
    院檢察署99年度偵字第3310號偵查卷第6至7頁、本院99年度
    嘉交簡字第678號刑案卷第12頁、第63頁），且有道路交通
    事故談話紀錄表、道路交通事故現場圖、道路交通事故調查
    報告表、現場及車輛照片、診斷證明書等附於上揭刑事案卷
    可稽。按汽車行駛時，駕駛人應注意車前狀況，並隨時採取
    必要之安全措施；汽車行駛至交岔路口，應遵守燈光號誌；
    閃光黃燈表示「警告」，車輛應減速接近，注意安全，小心
    通過；閃光紅燈表示「停車再開」，車輛應減速接近，先停
    止於交岔路口前，讓幹道車優先通行後認為安全時，方得續
    行，道路交通安全規則第94條第3項、第102條第1項第1款、
    道路交通標誌標線號誌設置規則第211條第1項分別定有明文
    。被告駕車自應注意上揭規定，且依道路交通事故調查報告
    表所示，當時天候晴、日間自然光線、柏油路面乾燥無缺陷
    、無障礙物、視距良好，並無不能注意之情形，被告駕車竟
    未注意及此，行經燈光號誌為閃光紅燈之上揭交岔路口，未
    先停止於交岔路口前，貿然前行，致與訴外人莊鍾鳳琴騎乘
    之機車發生碰撞，被告應負主要肇事因素，而訴外人莊鍾鳳
    琴就上開交通事故之發生，亦有未注意車前狀況，且行駛至
    設有閃光黃燈號誌交岔路口，未能減速接近，小心通過之過
    失，應負次要肇事因素。本院審酌被告及訴外人莊鍾鳳琴肇
    事主、次因之上開情節，認本件車禍肇事責任，由被告負十
    分之七之過失責任，較為允當。依此過失比例核算結果，原
    告得代位請求被告損害賠償金額為415,388元（即593,411
    0.7，小數點以下四捨五入）。
七、綜上，原告本於強制汽車責任保險法第42條第2項規定，請
    求被告給付415,388元，及自起訴狀繕本送達被告之翌日即
    100年1月8日起至清償日止，按週年利率5％計算之利息，為
    有理由，應予准許，逾此範圍之請求，不應准許，予以駁回
    。
八、按法院為終局判決時，應依職權為訴訟費用之裁判；各當事
    人一部勝訴、一部敗訴者，其訴訟費用，由法院酌量情形，
    命兩造以比例分擔，民事訴訟法第87條第1項、第79條前段
    分別定有明文。經核本件訴訟費用額為裁判費6,500元，爰
    依上揭規定，確定如主文第3項所示。又本判決原告勝訴部
    分未逾500,000元，爰依民事訴訟法第389條第1項第5款規定
    ，依職權宣告假執行。
九、據上論結，本件原告之訴為一部有理由，一部無理由，依民
    事訴訟法第385條第1項前段、第79條、第389條第1項第5款
    ，判決如主文。
中    華    民    國   100    年    1     月    31    日
                  民事第三庭  法  官  陳端宜
以上正本係照原本作成。
如對本判決上訴須於判決送達後20日內向本院提出上訴狀。如委
任律師提起上訴者，應一併繳納上訴審裁判費。
中    華    民    國   100    年    1     月    31    日
                              書記官  馬嘉蓮